【裁判字號】    97,簡上,149
【裁判日期】    970613
【裁判案由】    詐欺
【裁判全文】
臺灣板橋地方法院刑事判決             97年度簡上字第149號
上  訴  人
即  被  告  乙○○
上列被告因詐欺案件，不服本院於民國96年6 月30日以96年度簡
字第6376號所為第一審刑事簡易判決（偵查案號：96年度偵字第
8859號），經本院管轄第二審合議庭審理，判決如下：
    主  文
上訴駁回。
    事實及理由
一、本案經本院審理結果，認原審以上訴人即被告乙○○係犯幫
    助詐欺罪，且合於中華民國九十六年罪犯減刑條例所規定之
    減刑條件，引用刑事訴訟法第449 條第1 項前段、第3 項、
    第454 條第2 項，刑法第2 條第1 項前段、第399 條第1 項
    、第30條第1 項前段、第2 項、修正前刑法第41條第1 項前
    段，罰金罰鍰提高標準條例第1 條，九十五年七月一日修正
    前罰金罰鍰提高標準條例第2 條，中華民國九十六年罪犯減
    刑條例第2 條第1 項第3 款、第7 條之規定，逕以簡易判決
    處刑，就被告所犯幫助詐欺罪，量處有期徒刑4 月，如易科
    罰金，以銀元3 佰元元折算1 日，減為有期徒刑2 月，如易
    科罰金，以銀元3 佰元折算1 日，認事用法及量刑均無不當
    ，應予維持，並引用原審判決書記載之事實、證據及理由（
    詳如附件）。
二、被告乙○○上訴意旨略以：本件所涉存摺及金融卡，係因93
    年3 、4 月間被告隨同父母搬家，係於搬家凌亂中遺失，又
    因伊數次換工作，必須依各服務公司之要求開立不同之帳戶
    ，以利工資入帳，且因帳戶不只一戶，為免忘記密碼，才習
    慣將密碼暗記存摺內。而系爭涉案之存摺、金融卡所屬帳戶
    ，正因被告換工作而另有開立其他銀行帳戶使用，故棄置家
    中不用，因而未留意其存在與否，故遺失後並未及時發現，
    雖在遺失後極短時間內即遭歹徒做為詐騙工具之用，然亦不
    能僅以被告未能及時於遺失存摺、金融卡為由，遽論以詐欺
    罪責云云。
三、經查：
(一)訊據被告乙○○矢口否認其有將其所開立之臺灣中小企業銀
    行雙和分行帳號00000000000 號帳戶交付予他人使用之幫助
    詐欺犯行，並辯稱：伊所開設該臺灣中小企業銀行帳戶之存
    摺、提款卡及印章係因搬家而遺失，而密碼是寫在存摺上面
    ，密碼伊已不記得云云。然查，本件被害人高玉枚將受詐騙
    之款項共新臺幣（下同）8 萬2600元，於93年4 月28日上午
    9 時59分匯入上開被告所設立之臺灣中小企業銀行帳戶後，
    該款項旋即分別於同日上午10時9 分、10分、11分、13分遭
    人在數分鐘內分4 次提領完畢等情，業據被害人甲○○於警
    詢中指訴歷歷，並有華南銀行匯款回條聯即被告所開立上開
    帳戶之存款往來明細表附卷可參，自堪信屬實。又上開存、
    提款之方式，與常見詐騙他人財物之犯罪方法相同，足認前
    揭帳戶確實流入詐騙集團成員手中，並作為實施詐欺取財犯
    罪之用；再者，對於取得上開被告臺灣中小企業銀行雙和分
    行帳戶存摺及提款卡之詐欺集團而言，為確保不法利益之取
    得，其所利用供轉帳、匯款之帳戶，必係得以確認不致有遭
    帳戶申設人掛失而凍結帳戶提領權利之風險，當更需掌握各
    該帳戶提款卡或電話（網路）銀行之正確密碼，俾得順利指
    派車手提領或轉匯帳戶內之存款。凡此，均足認一經犯罪集
    團使用之匯款帳戶，必係各該帳戶申設人出於自主決定，而
    將各該帳戶之存摺、提款卡及密碼交付與犯罪集團或其所屬
    之帳戶收購者。否則犯罪集團焉得確保其匯款進入各該帳戶
    後，渠等必得順利提領帳戶內之存款？質言之，犯罪集團絕
    無可能將款項匯入他人所遺失之存款帳戶，而陷自己於該帳
    戶申設人若驟然前往掛失止付，該集團將無法提領該帳戶內
    存款之不確定風險中。綜上所述，本件被告所持有臺灣中小
    企業銀行雙和分行帳戶之存摺、提款卡及密碼，顯非詐欺集
    團偶然取得所使用，而應係被告自行交付予該詐欺集團成員
    使用無疑。
(二)次按一般於金融機構開設存款帳戶暨請領存摺及提款卡，係
    針對個人身分之社會信用而予以資金流通之經濟活動，具有
    強烈之屬人性格，而金融帳戶為個人理財之工具，申請開設
    並無任何特殊之限制，一般民眾皆得以存入最低開戶金額之
    方式在不同金融機構申請數個存款帳戶使用，乃眾所週知之
    事實，亦為被告所應知，是依一般人之社會經驗，若遇他人
    不自行向金融機構申請存款帳戶，反向他人蒐集金融帳戶使
    用，乃甚為怪異之事，衡情，提供帳戶者對於該等帳戶是否
    係供合法使用，絕無不起疑心之理；又以今日社會，利用人
    頭帳戶供作詐欺犯罪工具，迭有所聞，亦經傳播媒體廣為報
    導，被告對此應無不知之理，自可預見收受其金融機構帳戶
    提款卡及密碼者可能利用其所提供之金融機構帳戶供作詐騙
    他人匯入款項之用，藉由將所得資金存入後再行領出之過程
    ，以達到隱瞞資金流向及避免提款行為人身分曝光之目的。
    經查：被告將重要且專屬個人之金融機構存摺及提款卡交予
    他人使用乙情，已如上述，則被告顯有容認他人利用其開設
    之金融機構存款帳戶作為詐欺取財犯罪工具之本意，足見被
    告有容認不詳年籍姓名之人利用其帳戶犯詐欺取財罪之不確
    定故意。從而，被告上開所辯，顯然不符情理，難以採信。
    本案事證明確，被告犯行堪予認定，應依法論科。
四、核被告乙○○所為，係犯刑法第339 條第1 項、第30條第1
    項前段之幫助詐欺取財罪。而被告係基於幫助之犯意而為詐
    欺取財構成要件以外之行為，為幫助犯，爰依刑法第30條第
    2 項規定，依正犯之刑減輕之。原審依刑事訴訟法第449 條
    第1 項前段、第3 項、第454 條第2 項，刑法第2 條第1 項
    前段、第399 條第1 項、第30條第1 項前段、第2 項、修正
    前刑法第41條第1 項前段，罰金罰鍰提高標準條例第1 條，
    九十五年七月一日修正前罰金罰鍰提高標準條例第2 條，中
    華民國九十六年罪犯減刑條例第2 條第1 項第3 款、第7 條
    之規定，予以論罪科刑，其認事用法並無違誤。量刑部分，
    原審審酌被告提供銀行帳戶予不法詐欺份子，非但增加被害
    人尋求救濟之困難，亦使不法詐欺份子得以順利掩飾詐欺取
    財所得財物，復參酌被告犯罪手段、所生危害及犯罪後態度
    等一切情狀，量處有期徒刑4 月，並定得易科罰金之標準，
    惟被告於犯罪行為後，刑法第41條第1 項於94年2 月2 日修
    正公布，並於95年7 月1 日施行，有關易科罰金之規定，修
    正前規定「得以1 元以上3 元以下折算1 日」，依修正前罰
    金罰鍰提高標準條例第2 條規定，就其原定數額提高為一百
    倍折算1 日，經折算為新臺幣後應以新臺幣九百元折算1 日
    ，修正後則規定「得以新臺幣一千元、二千元或三千元折算
    一日」，經比較新舊法結果，自以修正前規定有利於被告，
    依刑法第2 條第1 項前段之規定，應依行為時即修正前刑法
    第41條第1 項前段之規定，諭知易科罰金之折算標準。又被
    告犯罪後，中華民國九十六年罪犯減刑條例業已制定，經總
    統於96年7 月4 日公布，並自同年月16日起生效施行，查本
    件被告之犯罪時間，係在96年4 月24日以前，原審覆核無該
    條例所列不予減刑之情形，爰依該條例第2 條第1 項第3 款
    規定減其宣告刑二分之一，併諭知如易科罰金之折算標準。
    據此，本件原審認事用法及審酌被告上開各種情狀後所量定
    之刑期核無不當之處，被告上訴意旨為無理由，應予駁回。
據上論斷，應依刑事訴訟法第455 條之1 第3 項、第368 條、第
373 條，判決如主文。
本案經檢察官楊展庚到庭執行職務
中    華    民    國    97    年    6    月    13    日
                刑事第十二庭  審判長法  官  戴嘉清
                                    法  官  陳信旗
                                    法  官  林晏鵬
上列正本證明與原本無異。
不得上訴。
                                    書記官  陳映孜
中    華    民    國    97    年    6     月    13    日
附錄法條：刑法第339條
中華民國刑法第339條
（普通詐欺罪）
意圖為自己或第三人不法之所有，以詐術使人將本人或第三人之
物交付者，處5年以下有期徒刑、拘役或科或併科1千元以下罰金
。
以前項方法得財產上不法之利益或使第三人得之者，亦同。
前二項之未遂犯罰之。


司法院資訊處製作；財團法人民間司法改革基金會備份。
